【裁判字號】    95,訴,767
【裁判日期】    951030
【裁判案由】    違反毒品危害防制條例
【裁判全文】
臺灣屏東地方法院刑事判決               95年度訴字第767號
公  訴  人  臺灣屏東地方法院檢察署檢察官
被      告  甲○○
上列被告因違反毒品危害防制條例案件，經檢察官提起公訴（95
年度毒偵字第1427號），嗣被告於本院準備程序進行中先就被訴
事實為有罪之陳述，本院告知被告簡式審判程序之旨，並聽取當
事人之意見後，裁定改由受命法官獨任依簡式審判程序審理，本
院判決如下：
    主  文
甲○○施用第一級毒品，處有期徒刑拾月。
    事  實
一、甲○○前於民國90年間，因施用毒品案件，經本院以90年度
    毒聲字第1399號裁定送觀察、勒戒後，認無繼續施用毒品之
    傾向，於91年1 月14日釋放，並由台灣屏東地方法院檢察署
    檢察官於同月10日以90年度毒偵緝字第281 號為不起訴處分
    確定。詎仍未戒除吸食毒品之惡習，復基於施用第一級毒品
    海洛因之概括犯意，自95年4 月初之某日起至同年7 月23日
    9 時許止，以二、三天左右一次之頻率，在屏東縣竹田鄉西
    勢村墓園旁土地公廟內等處，以將海洛因摻入香煙內點火燒
    烤成煙之方式，施用第一級毒品海洛因多次。嗣為警於95年
    7 月23日14時許，在上址因其形跡可疑盤查，並經其同意驗
    尿而查知上情。
二、案經屏東縣警察局內埔分局報請臺灣屏東地方法院檢察署檢
    察官偵查起訴。
    理  由
壹、程序部份
一、按除被告所犯為死刑、無期徒刑、最輕本刑為3 年以上有期
    徒刑之罪或高等法院管轄第一審案件者外，於法院行準備程
    序進行中，被告先就被訴事實為有罪之陳述時，審判長得告
    知被告簡式審判程序之旨，並聽取當事人、代理人、辯護人
    及輔佐人之意見後，裁定進行簡式審判程序；且受命法官行
    準備程序，與法院或審判長有同一之權限；又簡式審判程序
    之證據調查，不受刑事訴訟法第159 條第1 項、第161 條之
    2 、第161 條之3 、第163 條之1 及第164 條至第170 條規
    定之限制，刑事訴訟法第273 條之1 第1 項、第279 條第2
    項前段、第273 條之2 分別定有明文。被告甲○○所為係犯
    死刑、無期徒刑、最輕本刑為3 年以上有期徒刑以外之罪，
    其於準備程序中就被訴事實為有罪之陳述，經受命法官告知
    簡式審判程序之旨，並聽取公訴人、被告之意見後，本院合
    議庭認為適宜由受命法官獨任進行簡式審判程序，依刑事訴
    訟法第273 條之1 第1 項規定，裁定由受命法官獨任進行審
    判程序，合先敘明。
貳、實體部分
一、訊據被告甲○○對於上揭犯罪事實均坦承不諱，復查：
（一）經警於查獲被告當日15時50分所採之尿液送驗結果，係呈
      嗎啡陽性反應，此有毒品案件嫌疑人尿液採證編號姓名對
      照表、台灣檢驗科技股份有限公司95年8 月2 日編號KＺ00
      0000000000號濫用藥物尿液檢驗報告各1 份在卷可稽。
（二）再查甲○○前因施用毒品案件，經觀察、勒戒後，認無繼
      續施用毒品之傾向，於91年1 月14日釋放，並由台灣屏東
      地方法院檢察署檢察官於同月10日以90年度毒偵緝字第28
      1 號為不起訴處分確定之事實，有臺灣高等法院被告全國
      前案紀錄表1 份在卷可按。是被告於觀察勒戒釋放後5 年
      內再犯施用毒品之罪甚明。
（三）綜上所述，被告前曾犯施用毒品，且於觀察、勒戒執行完
      畢釋放後，5 年內再犯本件施用毒品，事證應屬明確，其
      犯行應堪認定。
二、論罪科刑：
（一）查海洛因屬毒品危害防制條例第2 條第2 項第1 款所規定
      之第一級毒品，核被告所為，係犯毒品危害防制條例第10
      條第1 項施用第一級毒品罪。被告持有毒品，復進而施用
      ，其持有毒品之低度行為，為施用毒品之高度行為所吸收
      ，均不另論罪。
（二）被告雖先後多次施用第一級毒品海洛因，然基於下列理由
      ，應認其屬集合犯，而得評價為一罪：
    1.所謂「集合犯」者，乃指刑事法若干犯罪行為態樣，本質
      上原具有反覆、延續實行之特徵，立法時既予特別歸類，
      定為犯罪構成要件之行為要素，則行為人基於概括之犯意
      ，在密切接近之一定時、地持續實行之複次行為，倘依社
      會通念，於客觀上認為符合一個反覆、延續性之行為觀念
      者，於刑法評價上，即應僅成立一罪。學理上所稱「集合
      犯」之職業性、營業性或收集性等具有重複特質之犯罪均
      屬之（最高法院95年度台上字第1079號判決參照）。
    2.依毒品危害防制條例第2 條第1 項所規定之「毒品」的定
      義，可知毒品，乃具有成癮性、濫用性及對社會危害性之
      麻醉藥品。故施用毒品者，往往因施用毒品具有成癮之特
      性，是反覆成習之施用行為才是構成要件違反之典型與常
      態，單一次之施毒行為毋寧說是例外；準此，「施用」即
      屬此類犯罪之常態，倘認「施用」，為數罪評價，恐與刑
      罰之過度評價禁止原則相悖。基此，於刑法評價上，毒品
      危害防制條例第10條「施用」毒品罪，自應屬上開本質上
      原具有反覆、延續實行之特徵，立法予以特別歸類，定為
      犯罪構成要件之行為要素之「集合犯」之實質一罪。
    3.而本件被告前於90年間，即因施用第二級毒品案件，經本
      院以90年度毒聲字第1399號裁定送勒戒所觀察、勒戒，於
      91年1 月14日釋放後，又於95年4 月初之某日再行犯下本
      件，此有臺灣高等法院被告全國前案紀錄表1 份在卷可按
      ，故其經過觀察、勒戒等戒除毒癮之保安處分，及刑事處
      遇方式助其戒斷毒癮後，猶再犯本件施用毒品，足見原所
      據以實施之治療程序，顯然不能收其實效；復被告於本院
      備程序中自承：平均每二至三天就要吸食一次毒品，地點
      均係屏東縣竹田鄉西勢村墓園旁土地公廟內，更足見被告
      除施用毒品成癮，而有施用毒品之犯罪倚賴外，亦係基於
      概括之犯意，而於密切之時、地反覆延續實行施用第二級
      毒品之犯罪，依社會一般客觀上之觀察，符合一個反覆、
      延續性之行為觀念，揆諸前揭說明，被告所為應論以「集
      合犯」型態，而僅得受一次之刑法評價。
    4.公訴意旨雖認本件被告多次施用毒品之行為屬接續犯，然
      依最高法院86年臺上字第3295號判例意旨，數行為於同時
      同地或密切接近之時地實施，侵害同一之法益，各行為之
      獨立性極為薄弱，依一般社會健全觀念，在時間差距上，
      難以強行分開，在刑法評價上，以視為數個舉動之接續施
      行，合為包括之一行為予以評價，較為合理，方屬接續犯
      之範疇。足見「接續犯」之成立係以時、空密接性為前提
      要件，即透過對於同一法益之同種類侵害行為繼續不間斷
      之實行，業已稀釋個別行為之獨立性，致使刑法評價時將
      之視為單一、整體之犯罪行為，以符合社會一般人對於行
      為概念之認知，並與行為人之犯罪目的相互結合，並且不
      以該行為本質上原具有反覆、延續實行之特徵為必要。惟
      本件被告多次施用毒品犯行跨越期間長達數月有餘，且其
      施用之各次犯行明顯可分而具有獨立性，依一般社會健全
      觀念，非謂不得分開其行為數，核與前揭判例意旨所稱「
      接續犯」之特性並不相符，併案意旨此部認定容有誤會。
    5.又被告所為數次施用毒品之數行為，既跨越刑法修正前後
      之新舊法，其中雖部分行為在舊法時期，部分行為在新法
      施行以後，然被告之施用毒品行為既如前所述屬「集合犯
      」之行為類型，自應直接依最後行為時之修正後刑法法律
      處斷，而不發生行為後法律變更問題，合先敘明。
（三）爰審酌被告施用毒品，足以戕害其身心，滋生其他犯罪，
      惡化治安，嚴重損及公益，且被告前經觀察勒戒，竟再為
      本件施用毒品犯行，顯見其不思悔改，自制力亦顯不佳；
      惟另考量被告於犯後即能坦承犯行，而其施用毒品行為於
      本質上係屬自我戕害行為，反社會性之程度應屬較低等一
      切情狀，酌情量處如主文所示之刑，以資懲儆。
據上論斷，應依刑事訴訟法第273 條之1 第1 項、第299 條第1
項前段，毒品危害防制條例第10條第1 項，判決如主文。
本件經檢察官潘國威到庭執行職務。
中    華    民    國    95    年    10    月    30    日
                  刑事第一庭    法  官  羅培毓
以上正本證明與原本無異。
如不服本判決應於收受本判決送達後十日內向本院提出上訴書狀
，其未敘述上訴理由者，並得於提起上訴後十日內向本院補提理
由書狀（均須按他造當事人之人數附繕本）「切勿逕送上級法院
」
中    華    民    國    95    年    10    月    30    日
                                書記官  張儷薾
附錄本判決論罪科刑法條：
毒品危害防制條例第10條
施用第一級毒品者，處六月以上五年以下有期徒刑。


司法院資訊處製作；財團法人民間司法改革基金會備份。
